【裁判字號】    99,撤緩,48
【裁判日期】    990825
【裁判案由】    聲請撤銷緩刑
【裁判全文】
臺灣苗栗地方法院刑事裁定              99年度撤緩字第48號
聲  請  人  臺灣苗栗地方法院檢察署檢察官
受  刑  人  甲○○
上列聲請人因受刑人犯重傷害案件（本院96年度訴字第243 號）
，聲請撤銷緩刑之宣告（99年度執聲字第510 號），本院裁定如
下：
    主    文
聲請駁回。
    理  由
一、聲請意旨略稱：受刑人甲○○因犯重傷害案件，經本院以96
    年度訴字第243 號判決（偵查案號：臺灣苗栗地方法院檢察
    署94年度偵字第3177號、96年度偵字第1360號）判處有期徒
    刑1 年9 月、緩刑5 年，於民國97年1 月4 日確定在案；乃
    於緩刑期內即98年8 月16日更犯偽造文書罪，及於98年8 月
    20日行使偽造國民身分證，經臺灣板橋地方法院於99年3 月
    25日以99年度簡字第1161號刑事簡易判決各判處有期徒刑2
    月及3 月，合併應執行有期徒刑4 月確定；核該受刑人所為
    ，已合於刑法第75條之1 第1 項第2 款所定得撤銷緩刑宣告
    之原因，爰依刑事訴訟法第476 條規定聲請撤銷緩刑等語。
二、按受緩刑之宣告，於緩刑期內因故意犯他罪，而在緩刑期內
    受6 月以下有期徒刑、拘役或罰金之宣告確定，足認原宣告
    之緩刑難收其預期效果，而有執行刑罰之必要者，得撤銷其
    宣告，刑法第75條之1 第1 項第2 款固定有明文，然考其立
    法理由為：「現行關於緩刑前或緩刑期間故意犯他罪，而在
    緩刑期內受得易科罰金之有期徒刑之宣告者，列為應撤銷緩
    刑之事由，因認過於嚴苛，而排除第75條應撤銷緩刑之事由
    ，移列至得撤銷緩刑事由，俾使法官依被告再犯情節，而裁
    量是否撤銷先前緩刑之宣告；其次，如有前開事由，但判決
    宣告拘役、罰金時，可見行為人仍未見悔悟，有列為得撤銷
    緩刑之事由，以資彈性適用，爰於第1 項第1 款、第2 款增
    訂之」。蓋以刑法緩刑制度係為促進惡性輕微之被告或偶發
    犯、初犯利於改過自新而設，故本條採用裁量撤銷主義，賦
    予法院撤銷與否之權限，特於第1 項規定實質要件為「足認
    原宣告之緩刑難收其預期效果，而有執行刑罰之必要」，供
    作審認之標準。亦即於「得」撤銷緩刑之情形，除具備「於
    緩刑期內因故意犯他罪，而在緩刑期內受6 月以下有期徒刑
    、拘役或罰金之宣告確定」事由外，法官應依職權本於合目
    的性之裁量，妥適審酌被告所犯前後數罪間，關於法益侵害
    之性質、再犯之原因、違反法規範之情節是否重大、被告主
    觀犯意所顯現之惡性及其反社會性等情，是否已使前案原為
    促使惡性輕微之被告或偶發犯、初犯改過自新而宣告之緩刑
    ，已難收其預期之效果，而確有執行刑罰之必要；此與刑法
    第75條第1 項所定2 款要件有一具備，即毋庸再行審酌其他
    情狀，應逕予撤銷緩刑之情形不同，合先敘明。
三、經查：
（一）本件受刑人甲○○前因犯重傷害案件（下稱前案），經本
      院以96年度訴字第243 號判決（偵查案號：臺灣苗栗地方
      法院檢察署94年度偵字第3177號、96年度偵字第1360號）
      判處有期徒刑1 年9 月、緩刑5 年，於民國97年1 月4 日
      確定在案；乃於緩刑期內即98年8 月16日更犯偽造文書罪
      ，及於98年8 月20日行使偽造國民身分證，經臺灣板橋地
      方法院於99年3 月25日以99年度簡字第1161號刑事簡易判
      決各判處有期徒刑2 月及3 月，應執行有期徒刑4 月確定
      等情，有上開判決書及臺灣高等法院被告前案紀錄表各1
      份可稽。顯見受刑人緩刑期內因故意犯他罪，而在緩刑期
      內受6 月以下有期徒刑之宣告，已合於刑法第75條之1 第
      1 項第2 款得撤銷緩刑事由無疑。然刑法緩刑制度係為促
      使惡性輕微之被告或偶發犯、初犯利於改過自新而設，且
      刑法第75條之1 又賦與法院裁量撤銷與否之權限，則受刑
      人雖合於同法條第1 項第2 款之情形，惟是否已足認原緩
      刑之宣告難收其預期效果，而有執行刑罰之必要，仍須視
      具體個案情形而定。
（二）本件聲請書僅以受刑人於緩刑期內更犯偽造文書等罪，而
      受6 月以下有期徒刑之宣告確定，合於刑法第75條之1 第
      1 項第2 款所定得撤銷宣告之原因等語，然對於該受刑人
      如何符合刑法第75條之1 所定「足認原宣告之緩刑難收其
      預期效果，而有執行刑罰之必要」之實質要件，除提出臺
      灣板橋地方法院99年度簡字第1161號刑事簡易判決書外，
      並未提出其他證據以供證明符合撤銷緩刑之實質要件，其
      遽以聲請撤銷上揭緩刑，自值斟酌。
（三）再者，受刑人所犯前、後2 案犯罪型態、原因、侵害法益
      及對社會危害程度均互異，其間之關聯性極為薄弱，顯非
      再犯同一或相類之罪；且後案犯罪時間（即98年8 月16日
      及同年月20日）距前案判決確定時間（即97年1 月4 日）
      已逾1 年6 個月，受刑人於此期間亦無因其他犯罪受有期
      徒刑以上之宣告，足見受刑人於緩刑期間內尚非全然無悔
      過之心，難認受刑人存有高度之法敵對意識而一再犯案。
      又後案係受刑人於網路上向真實姓名年籍不詳之人購得被
      害人陳柏州之偽造國民身分證及健保卡，將其個人相片以
      電腦掃瞄至前所購得之身分證及健保卡上，而偽造印有公
      印文1 枚之國民身分證及健保卡，復委由以刻用印章為業
      之人盜刻「陳柏州」之印章後，持上揭偽造之國民身分證
      前往土地銀行新莊分行，冒用被害人之名義向該銀行申請
      開戶，並提出上揭偽造之國民身分證、健保卡予該銀行行
      員而行使之，經台灣板橋地方法院斟酌其犯罪情節後，亦
      僅宣告應執行有期徒刑4 月之刑度，堪認受刑人後案之犯
      罪情節尚非重大，其惡性及反社會性行為均屬輕微，仍可
      期待受刑人得藉由前案緩刑之宣告，促使其知所警惕，端
      正品行。另受刑人所犯後案偽造文書及行使偽造國民身分
      證之犯行已經台灣板橋地方法院判處應執行有期徒刑4 月
      確定，受刑人必須服刑，諒經該刑之宣告及執行，應足以
      警惕受刑人，並有一定之矯正效果，若再撤銷其所犯前案
      重傷害罪之緩刑，顯然過苛。此外，復無其他具體事證足
      資認定受刑人有何前所宣告之緩刑難收預期效果，而有執
      行刑罰之必要，自難僅因受刑人於緩刑期內更犯罪，即認
      一律得撤銷緩刑，否則前開立法本旨將意義盡失，亦與緩
      刑之目的乃避免短期自由刑之弊，並給予受刑人自新機會
      未盡相符。從而，聲請人執此聲請撤銷受刑人前案之緩刑
      即非有據，
      本件聲請為無理由，應予駁回。
四、據上論斷，應依刑事訴訟法第220 條，裁定如主文。
中    華    民    國    99    年    8     月    25    日
                  刑事第一庭  法  官  林信旭
以上正本與原本無異。
如不服本裁定應於送達後5日內向本院提出抗告狀。
                              書記官  巫  穎
中    華    民    國    99    年    8     月    25    日

司法院資訊處製作；財團法人民間司法改革基金會備份。
